臺灣高雄地方法院刑事判決　　　　　　 93年度重訴字第126號
公　訴　人　臺灣高雄地方法院檢察署檢察官
被　　　告　丙○○
　　　　　　　　　　（現於臺灣高雄第二監獄執行中）
選任辯護人　秦德進律師
　　　　　　許惠珠律師
上列被告因違反槍砲彈藥刀械管制條例案件，經檢察官提起公訴
（93年度偵字第13277號），本院判決如下：
    主      文
丙○○無罪。
    理      由
一、本件公訴意旨略以：丙○○明知國造六六軍用火箭筒，係屬
    槍砲彈藥刀械管制條例列管之槍砲，未經許可，不得販賣，
    竟仍於民國92年12月間某日，以電話聯絡綽號「勇仔」之丁○○，至辛○○位於高雄市○○路62巷22號6 樓之3 之租屋
    處，向壬○○以新台幣（下同）18萬元之代價購得該支火箭
    筒，該火箭筒經丁○○輾轉交給乙○○、戊○○等人，嗣經
    警於93年8 月13日，查獲戊○○持有該枚火箭筒，而查悉上
    情。因認被告丙○○涉犯槍砲彈藥刀械管制條例第7 條第1
    項之罪嫌等語。
二、程序方面：
    按被告以外之人於審判外之言詞或書面陳述，除法律有規定
    者外，不得作為證據，刑事訴訟法第159 條固定有明文，惟
    被告以外之人於審判外之陳述，雖不符同法第159 條之1 至
    之4 規定，而經當事人於審判程序同意作為證據，法院審酌
    該言詞陳述或書面陳述作成時之情況，認為適當者，亦得為
    證據。又當事人、代理人或辯護人於法院調查證據時，知有
    第159 條第1 項不得為證據之情形，而未於言詞辯論終結前
    聲明異議者，視為有前項之同意，此亦據同法第159 條之5
    規定甚明。查證人壬○○、辛○○、丁○○、曾子豪於警詢
    中，及證人壬○○、辛○○、丁○○、張增芳、黃天賜、乙○○於偵查中之陳述，為被告以外之人於審判外之言詞，卷
    附高雄市政府警察局苓雅分局偵查報告書、內政部警政署刑
    事警察局刑偵五字第0930208208、0000000000、0000000000
    號鑑驗通知書、內政部警政署刑事警察局刑偵五字00000000
    00、0000000000函、聯勤第四地區支援指揮部南部地區彈藥
    庫95年2 月23日隍研字第0950000709號函、高雄市政府警察
    局苓雅分局95年8 月18日高市警苓分偵字第0950018872號函
    暨聯勤南部地區彈藥庫廢彈處理中心拆解廠工作日誌、內政
    部警政署刑事警察局95年11月6 日刑偵五字第0950153054號
    函、聯勤第四地區支援指揮部南部地區彈藥庫95年12月14日
    隍研字第0950006091號函暨附件、聯勤第四地區支援指揮部
    南部地區彈藥庫95年3 月31日隍研字第0950001240號函、國
    防部高等軍事法院高雄分院95年12月29日審嚴字第09500020
    12號函、台灣高等法院高雄分院94年度上重訴字第11號刑事
    判決、聯勤第四地區支援指揮南部地區彈藥庫96年1 月26日
    隍研字第0960000049號函、聯勤第四地區支援指揮部南部地
    區彈藥庫94年12月22日隍研字第0940004899、0940004898號
    函、國防部軍備局昌明字第0950001349、0940012506號函、
    國防部94年8 月17日賦賜字第0940001802號函、國防部參謀
    本部後勤參謀次長室95年1 月24日賦賜字第0950000240號函
    、國防部參謀本部後勤參謀次長室95年4 月20日賦賜字第09
    50000966號函、國防部聯合後勤司令部95年6 月19日陞翠字
    第0950000655號函、國防部93年1 月24日崑峻字第0532號、
    國防部83年5 月27日崑峻字第3607號、國防部91年7 月9 日
    崑峻字第734 號函、聯勤第四地區支援指揮部南部地區彈藥
    庫95年9 月26日隍諧字第0950004501號函、聯勤第四地區支
    援指揮部南部地區彈藥庫95年10月30日隍諧字第0950005141
    號函、聯勤第四地區支援指揮部南部地區彈藥庫95年11月14
    日隍諧字第0950005426號函各1 份，均係被告以外之人於審
    判外之書面陳述，均屬於傳聞證據，惟檢察官及被告與選任
    辯護人於本院審判程序中並未對於上開證據爭執證據能力並
    同意引為證據，本院審酌上開言詞及書面陳述作成時之證據
    取得過程並無瑕疵，且與待證事實具有關連性等情況，認為
    適當，應認依刑事訴訟法第159 條之5 第1 項之規定，得為
    證據，而有證據能力。
三、實體部分：
  (一)按犯罪事實應依證據認定，無證據不得認定犯罪事實；不能
    證明被告犯罪者，應諭知無罪之判決，刑事訴訟法第154 條
    第2 項、第301 條第1 項分別定有明文。次按事實之認定，
    應憑證據，如未能發現相當證據，或證據不足以證明，自不
    能以推測或擬制之方法，為裁判基礎；且認定不利於被告之
    事實須依積極證據，苟積極證據不足為不利於被告事實之認
    定時，即應為有利於被告之認定；另認定犯罪事實所憑之證
    據，雖不以直接證據為限，間接證據亦包括在內，然而無論
    直接證據或間接證據，其為訴訟上之證明，須於通常一般之
    人均不致有所懷疑，而得確信其為真實之程度者，始得據為
    有罪之認定，倘其證明尚未達到此一程度，而有合理之懷疑
    存在而無從使事實審法院得有罪之確信時，即應由法院為諭
    知被告無罪之判決，亦有最高法院40年台上字第86號、30年
    台上字第816 號、76年台上字第4986號判例意旨足資參照。
  (二)公訴意旨認被告涉犯槍砲彈藥刀械管制條例案件，無非以：
    證人壬○○、辛○○、丁○○之證述，及高雄市政府警察局
    苓雅分局偵查報告書為據。訊據被告固坦承曾至證人辛○○
    家中看見證人丁○○將錢交付給證人辛○○後，取走火箭筒
    ，惟堅決否認有何仲介販賣肩射武器犯行，辯稱：伊並不認
    識證人丁○○，當日伊係至證人辛○○家中索還證人辛○○
    之前借貸之款項，後來證人丁○○進來，他們去房間講話後
    ，證人壬○○就將一支長長用黑色袋子裝的東西交給證人丁○○，伊並未仲介買賣，況系爭火箭筒亦無殺傷力，縱伊有
    仲介買賣之情，亦不構成犯罪等語。經查：
  1.證人辛○○於93年5 月4 日警詢時證稱：曾於92年12月間某
    日早上到證人壬○○租住處找他聊天，過一會兒被告與4 名
    不詳男子到達，證人壬○○進入房間拿出1 支以帆布袋裝的
    六六火箭筒，打開後大家一起觀看，被告當場打電話叫他人
    來看這支火箭筒，被告叫同行的4 名男子先行離開後，再與
    證人壬○○二人進入左邊房間談話，約1 小時後，另有一名
    不詳姓名男子進來與被告、證人壬○○談話後，該男子外出
    領錢再返回，把一疊現金約數十萬元當場交給證人壬○○，
    就先帶該火箭筒離去等語（見引卷93年5 月4 日高雄市政府
    警察局苓雅分局刑事案件偵查卷宗第11頁）、於本院93年度
    重訴字第85號案件審理中供稱：證人壬○○要賣火箭筒給被
    告時，伊在場，伊看到一個人與被告一起來交易，伊看到錢
    在桌上，火箭筒是證人壬○○拿出來放在桌上，火箭筒是伊
    指認的那個人拿走的，被告沒有拿等語（見引卷本院93年度
    重訴字第85號院卷(一)第26頁）；證人壬○○於93年5 月13日
    警詢時證述：大約92年12月底或93年初某日，伊把1 支六六
    火箭筒帶往證人辛○○租住所，隔天證人辛○○與被告聯繫
    後，被告與1 、2 個不詳姓名男子到達，看過火箭筒後，證
    人辛○○與被告談妥以18萬元價格賣給被告帶來的友人，該
    買主把18萬元丟在桌上後就攜帶該支火箭筒離開等語（見引
    卷93年5 月19日高雄市政府警察局苓雅分局刑事案件偵查卷
    宗第38頁）、本院審理中結證稱：本案火箭筒是證人庚○○
    拿給伊的，共有3 支，當天證人辛○○叫伊將火箭筒拿出來
    ，伊從證人辛○○家中房間拿出來之後，伊看到被告一個人
    坐在證人辛○○家客廳，伊看到被告跟證人辛○○在說話，
    伊將火箭筒交給證人辛○○，證人辛○○就在該處觀看，被
    告有沒有看伊不清楚，伊要出去前又看到3 、4 個人來找證
    人辛○○，回家時，只看到證人辛○○1 人在家，伊問證人
    辛○○火箭筒在何處，證人辛○○說火箭筒被他朋友拿走了
    ，伊並無販賣火箭筒給被告或上述到場之3 、4 名男子，亦
    不知證人辛○○是否將該火箭筒販賣給該些人，伊於警詢所
    述係欲報復證人辛○○，被告當天好像是要跟證人辛○○要
    錢等語（本院卷(一)第193 至199 頁）；又證人丁○○於93年
    7 月2 日警詢時證述：當天是被告撥打伊行動電話叫伊前往
    購買火箭筒，當天被告叫伊前往「諾貝爾」大廈去購買該槍
    砲，伊獨自一人前往，當場另有2 名男子（指辛○○及壬○○）及被告共3 人在場，由其中一人拿出1 支六六火箭筒放
    在桌上供在場之人觀看，伊看過火箭筒後有詢問被告及在場
    的另2 人，該火箭筒是否係軍中的，他們說是美製的，伊就
    與該2 名男子其中一人（現在無法肯定是辛○○或壬○○）
    談妥以18萬元價格購買，伊當場把18萬元放在桌上後，獨自
    一人先行離開現場等語（見引卷本院93年度感裁字第130 號
    1/8 卷第119 頁）；互核渠等所述之買賣情節大致相符，佐
    以被告於本院審理中亦一再供稱當日伊至證人辛○○家中要
    錢，證人丁○○隨後到場，與證人辛○○至房間講話後，證
    人壬○○即將一支長長用黑色袋子裝的東西，交給證人丁○○等語，與上開證人所述之交易過程亦屬一致，且證人即查
    緝本案之苓雅分局員警己○○於本院審理中結證稱：伊等一
    開始只知道是從軍中庚○○流出火箭筒，伊等最早抓到的是
    案外人顏大堯，案外人顏大堯持有火箭筒，其供出火箭筒是
    證人壬○○提供的，證人壬○○再供出是證人庚○○流出，
    證人壬○○並稱當初流出的三支火箭筒，有一支被證人辛○○拿走賣掉，我們再循線抓到證人辛○○，證人辛○○供出
    被告，證人辛○○說好像在交易過程中有被告，再賣給別人
    ，所以伊等再依此抓到被告，被告供出當時在證人辛○○處
    購買的人就是證人丁○○，伊等再由證人丁○○供出後續的
    證人乙○○、戊○○等人，再查出本案之火箭筒等語（本院
    卷(一)第308 頁），而販賣火箭筒係屬重罪，衡情交易時越少
    人在場知悉越不容易走漏風聲，若被告與本件買賣火箭筒一
    事毫無關連，證人辛○○、壬○○、丁○○等人豈會在交易
    時容許其在場觀看？被告又豈知火箭筒之流向而得提供涉案
    人予警方追查，是由上述證人證述內容相互參照，足認證人
    壬○○、辛○○係透過被告之仲介，於92年12月間某日，由
    證人辛○○出面與證人丁○○談妥買賣價格後，以18萬元之
    代價出售1 支火箭筒予證人丁○○之事實，應堪認定。被告
    否認仲介買賣顯為卸責之詞，無足採信。
  2.關於本件之火箭筒是否具有殺傷力，查：
  (1)按「槍砲彈藥刀械管制條例所稱彈藥，依該條例第四條第一
    項第二款規定，係指同條項第一款各式槍砲所使用之砲彈、
    子彈及其他具有殺傷力或破壞性之各類炸彈、爆裂物而言。
    故就其立法意旨言，若未具殺傷力或破壞性者，即不屬該條
    例所列管之爆裂物甚明。內政部警政署刑事警察局九十三年
    十月二十日之鑑驗通知書就被查獲之爆裂物鑑驗結果，僅說
    明經以Ｘ光透視後復以拆解方式處理，其內部裝有十三公克
    之黑色煙火類火藥（經採樣鑑識）及棉花，又自土質封口處
    取出長二０五公厘之電發火具經通電測試，發火頭能正常作
    用產生引燃現象，認該枚爆裂物填塞紮實，結構完整，係屬
    爆裂物等情。對於該枚爆裂物是否具殺傷力或破壞性？未見
    提及，則其是否屬槍砲彈藥刀械管制條例所列管之爆裂物？
    亦非無疑。」（最高法院95年度台上字第41號判決參照）。
    本件扣案之火箭筒，經送請內政部警政署刑事警察局鑑驗，
    經該局以檢視法、Ｘ光透視法鑑驗後，認該支火箭筒之彈體
    內之底火、傳火管、噴嘴之點火藥杯、推進藥、引信及火箭
    筒彈頭內之炸藥均完整，為結構完整之軍用六六火箭筒，屬
    槍砲彈藥刀械管制條例第4 條第1 項第1 款所列管槍砲之肩
    射武器乙節，固有該局93年10月14日刑偵五字第0930208208
    號鑑驗通知書1 份在卷可佐（見引卷本院93年度訴字第2587
    號院卷第28頁），惟前開鑑定書內並未具體敘明該火箭筒是
    否具有殺傷力，而內政部警政署刑事警察局雖另以94年10日
    19日刑偵五字第0940153575號函於另案即台灣高等法院高雄
    分院94年度上重訴字第11號案件中針對該局前就本件火箭筒
    與另外2 支火箭筒所為之鑑驗報告（內政部警政署刑事警察
    局刑偵五字第0930208208、0000000000、0000000000號鑑驗
    通知書）函覆謂：以X 光透視後，顯示裝填其內之傳火管、
    噴嘴之點火藥杯、推進藥、引信，均為結構完整無擊發現象
    ，研判火箭筒應有擊發火箭筒之能力並具殺傷力等語（見引
    卷台灣高等法院高雄分院94年度上重訴字第11號院(一)卷第64
    頁背面），惟僅以Ｘ光透視方式鑑驗之結果，並不足作為認
    定槍砲具有殺傷力之依據，業據前揭裁判要旨闡釋甚明，是
    自不得僅以此鑑驗報告而遽行認定本件火箭筒即具殺傷力。
  (2)本案之火箭筒係證人庚○○自軍中帶出而交付予證人壬○○
    之3 支火箭筒之一，此據證人壬○○於警詢、另案即93年度
    重訴字第85號案件、本院審理中，及證人庚○○於另案即台
    灣高等法院高雄分院94年度上重訴字第11號案件審理中供述
    甚明，而包括本案火箭筒在內之上開由證人庚○○攜出軍中
    之3 支火箭筒，業經聯勤南部地區彈藥庫廢彈處理中心拆解
    銷燬，有高雄市政府警察局苓雅分局95年8 月18日高市警苓
    分偵字第0950018872號函暨聯勤南部地區彈藥庫廢彈處理中
    心拆解廠工作日誌1 份附於台灣高等法院高雄分院94年度上
    重訴字第11號案卷可參（見引卷台灣高等法院高雄分院94年
    度上重訴字第11號院(二)卷第43頁），並有聯勤第四地區支援
    指揮部南部地區彈藥庫95年12月14日隍研字第0950006091號
    函暨附件1 份在卷可稽（本院卷(二)第42至47頁），故已無從
    以實際試射之方式確認本案之火箭筒是否具有殺傷力。而證
    人庚○○原係任職於聯勤第二基地儲備彈藥庫第二分庫中士
    彈藥士，負責軍中彈藥廢品之管理，本案之火箭筒係證人庚○○於辦理野戰單位報繳國造六六火箭彈射擊後空筒作業時
    ，發現之7 支未擊發實彈之一，證人庚○○將其中3 支交由
    案外人蔡宗鴻帶出營區乙節，業據證人庚○○於台灣高等法
    院高雄分院94年度上重訴字第11號案件中供述甚明，並有台
    灣高等法院高雄分院94年度上重訴字第11號刑事判決1 份附
    卷可參。又上開3 支火箭彈為制式軍用武器，因部隊訓練時
    無法正常擊發啟動火藥鏈，對目標物造成殺傷，故繳至旗山
    二分庫包材廠廢彈管制室待處理乙節，亦有聯勤第四地區支
    援指揮南部地區彈藥庫96年1 月26日隍研字第0960000049號
    函1 份在卷可稽（本院卷(二)第78頁），再證人即處理本件火
    箭筒拆解工作之南部地區彈藥庫未爆彈處理官劉家凱於另案
    即台灣高等法院高雄分院94年度上重訴字第11號案件審理中
    結證稱：拆解的3 顆都是不發彈，就像槍，按下去撞針有撞
    擊底火，但沒有擊發作用的彈，六六火箭彈是肩射，按的時
    候，撞針有撞上去，但可能底火的啟動裝置撞上去沒有作用
    ，可能底火失效，不發彈通常都是這樣，這3 顆都有擊發過
    ，是外單位繳過來的，作訓練時就是不發彈，所以繳過來，
    不發彈都是底火或構造有問題等語（見該案引卷院(二)卷第72
    、73頁），證人即負責銷燬本件火箭筒之聯勤南部地區彈藥
    庫廢彈處理中心少校廠長庾國雄於該案審理中亦結證稱：本
    件的火箭筒是由伊負責銷燬，從火箭筒的外表看不出來是不
    發彈或實彈，因為是一樣的，也沒有辦法看出是否擊發過，
    也不能確定可否擊發，伊受過未爆彈訓練及廢彈訓練，並有
    10年的彈藥作業經驗，伊不敢確定用力投擲、撞擊底火是否
    會引爆，火箭彈是用彈頭撞擊引發彈底爆炸等語（同上卷第
    74、76頁），而證人劉家凱、庾國雄本於其職務及專業經驗
    所為之證述應屬可採。是本件之火箭筒原即屬底火或結構有
    問題之不發彈，若其仍具殺傷力，軍事單位應無將之送往廢
    彈處理中心拆解銷燬之理。況以證人庾國雄處理未爆彈多年
    之經驗，尚且無從斷定該火箭筒是否確有殺傷力，本院自難
    僅以前開刑事警察局之鑑定通知書認定本件之火箭筒具有殺
    傷力。至前開聯勤第四地區支援指揮南部地區彈藥庫96年1
    月26日隍研字第0960000049號函雖謂該火箭筒雖為不發彈，
    但可利用外力影響，造成其引爆產生殺傷力云云，然依實際
    從事處理未爆彈工作之證人庾國雄於前案中所證稱：本件之
    火箭筒之彈頭仍存有彈藥在內，如果撞擊牆壁或由高處掉落
    ，仍有可能爆炸，但伊不能確定一定能爆炸等語（同上卷第
    76頁），顯見該火箭筒縱以外力影響是否能引爆仍屬不確定
    ，則依罪證有疑，利於被告之證據法則，上開函文自亦不足
    為本件火箭筒具有殺傷力之依據。
四、綜上所述，公訴人所舉前開證據，尚不足使本院達於通常一
    般之人均不致有所懷疑，而得確信其為真實之程度，致使無
    從形成有罪之確信，則依罪證有疑利於被告之證據法則，即
    不得遽為不利被告之認定。此外，復查無其他積極證據足資
    認定被告有何公訴人所指之販賣具殺傷力之肩射武器犯行，
    依法自應為被告無罪之諭知。
據上論斷，應依刑事訴訟法第301第1項前段，判決如主文。
本案經檢察官甲○○到庭執行職務。
中　　華　　民　　國　　96　　年　　4 　　月　　30　　日
                  刑事第十六庭審判長法  官  黃惠玲
                                    法  官  蔣志宗
                                    法　官  郭宜芳
以上正本證明與原本無異。
如不服本判決，應於判決送達後10日內，向本院提出上訴狀。
中　　華　　民　　國　　96　　年　　4 　　月　　30　　日
                                    書記官  陳素徵
